臺灣新竹地方法院民事小額判決
110年度竹北小字第307號
原      告  新安東京海上產物保險股份有限公司桃園分公司

法定代理人  單正寰  
訴訟代理人  陳賢哲  
            張穎婕  
被      告  楊宗育  
上列當事人間損害賠償事件，本院於民國110年7月13日辯論終結
，判決如下：
    主      文
被告應給付原告新臺幣壹萬捌仟參佰柒拾陸元，及自民國一一○
年五月六日起至清償日止，按週年利率百分之五計算之利息。
原告其餘之訴駁回。
訴訟費用新臺幣壹仟元，由被告負擔新臺幣貳佰肆拾元，餘由原
告負擔。
本判決第一項得假執行。
    事實及理由
一、原告主張：被告於民國109年8月1日上午9時許，騎乘車牌號
    碼00-000大型重型機車，行經新竹縣竹北市中華路往南竹北
    高幹4D9996EA85附近時，因未保持行車安全距離不慎撞擊原
    告承保訴外人蔡○○所有之車牌號碼0000-00號自用小客車（
    下稱系爭車輛），致系爭車輛毀損。原告業依保險契約理賠
    保戶車損必要修復費用計新臺幣（下同）76,534元（含工資
    5,544元、烤漆6,367元、零件64,623元），並依保險法第53
    條第1項之規定取得代位求償權。爰依民法第184條第1項、
    第191條之2、第196條之規定提起本件訴訟，並聲明：被告
    應給付原告76,534元，及自起訴狀繕本送達之翌日起至清償
    日止，按法定利率百分之5計算之利息。
二、被告則以：本案需計算折舊，且所得稅法於98年間已進行修
    正即使用超過使用年限應繼續計算折舊到0元，系爭車輛應
    以耐用年數12年、使用年數12年計算折舊，折舊後金額為4,
    971元。答辯聲明：原告之訴駁回。
三、得心證之理由：
(一)原告主張其承保之系爭車輛於前揭時、地，因被告騎乘大型
    重型機車駕駛不慎碰撞而受損害等情，已據原告提出系爭車
    輛行車執照、車輛受損照片、新竹縣政府警察局竹北分局警
    備隊道路交通事故當事人登記聯單、匯豐新竹廠鈑噴估價單
    、理賠案件簽收單、電子發票證明聯、車輛維修保險賠款付
    承修廠商同意書等為證(見本院卷第15頁至第27頁)，並經本
    院依職權向新竹縣政府警察局竹北分局函調本件事故之道路
    交通事故談話紀錄表、道路交通事故現場圖、道路交通事故
    調查報告表㈠、㈡、道路交通事故初步分析研判表、監視器畫
    面影像檔及照片黏貼紀錄表光碟等查閱無訛(見本院卷第39
    頁至第49頁），核與原告主張之上開事實相符；而被告就本
    件車禍事故之發生，並不爭執，堪認原告之主張為真實。
(二)按汽車行駛時，駕駛人應注意車前狀況，隨時採取必要之安
    全措施，道路交通安全規則第94條第3項定有明文。經查，
    被告於事故發生後警詢時已明確表示：當時我從中華路往南
    直行，行經到肇事地點，沒注意到前方有車輛因紅燈停等就
    撞上了，除了路況塞車其它皆正常；發現危險時距離對方約
    一台小客車車身距離，採取煞車反應措施，第一次撞擊之部
    位為車頭等語。系爭車輛之駕駛即訴外人蔡○○於警詢供稱：
    當時我在中華路往南靠近電桿編號4D9996EA85附近因前方路
    口紅燈停等時，突然就被對方從後方追撞，除了路況車多其
    他皆正常。對方從後追撞無法察覺危險，前方路口紅燈，未
    察覺危險無法察覺反應措施，第一次撞擊部位為車尾
　　等情，有卷附之道路交通事故談話紀錄表及監視器畫面影像
    檔、照片黏貼紀錄電子檔等可稽(見本院卷第41頁至第42頁
    、49頁）；則被告騎乘大型重型機車行經上開地點時，顯然
    疏於注意車前狀況，且未保持行車安全距離，而於騎駛時不
    慎撞擊同向前方因紅燈停等之系爭車輛，致系爭車輛受損，
    被告就本件車禍之發生，顯有過失，且系爭車輛之損害與被
    告之過失行為間，有相當因果關係，被告自應就本件事故負
    全部之過失責任。
(三)次按因故意或過失不法侵害他人之權利者，負損害賠償責任
    ；又汽車、機車或其他非依軌道行駛之動力車輛，在使用中
    加損害於他人者，駕駛人應賠償因此所生之損害；不法毀損
    他人之物者，被害人得請求賠償其物因毀損所減少之價值，
    民法第184條第1項前段、第191條之2、第196條分別定有明
    文。又物被毀損時，被害人除得依據民法第196條請求賠償
    外，並不排除民法第213條至第215條之適用，依民法第196
    條請求賠償物被毀損所減少之價額，得以修復費用為估定之
    標準，但以必要者為限（例如：修理材料以新品換舊品，應
    予折舊），亦有最高法院77年度第9次民事庭會議決議、同
    院73年度台上字第1574號判決可資參照。經查，被告因前開
    過失肇致本件事故，並致原告所承保之系爭車輛受有損害等
    情，已如前述，被告自應就原告所承保車輛之損害負賠償責
    任。又原告所承保之系爭車輛因本件車禍受損，計支付工資
    5,544元、烤漆6,367元、零件64,623元，合計76,534元等情
    ，業經原告提出鈑噴估價單、電子發票證明聯等為證(見本
    院卷第21頁至第25頁），且系爭車輛修理項目包含後保桿皮
    、扣子、後保桿內襯、排氣管、消音器、隔熱板、後保桿內
    骨、後廂後端板、後保桿中上壓板、後底板等，經核上開估
    價單所列各修復項目與前開汽車車尾部分受損之情形相符，
    堪認確係屬修復系爭車輛所必要，而各項費用亦尚稱合理，
    則原告此部分主張即堪採信。又系爭車輛係於2009年8月出
    廠，有行車執照在卷可憑(見本院卷第15頁)，至本件肇事發
    生時(即109年8月1日)已使用超過5年，揆之前揭說明，以新
    品換舊品而更換之零件，自應予以折舊，依營利事業所得稅
    結算申報查核準則」第95條第8項規定：「固定資產提列折
    舊採用定率遞減法者，以1年為計算單位，其使用期間未滿1
    年者，按實際使用之月數相當於全年之比例計算之，不滿1
    月者，以月計」，而依行政院所頒「固定資產耐用年數表」
    及「固定資產折舊表」之規定，小客車之耐用年數為5年，
    依定率遞減法每年折舊千分之369，但其最後1年之折舊額，
    加歷年折舊累計額，其總和不得超過該資產成本額之10分之
    9。本院依前開定率遞減法規定計算系爭車輛更新零件折舊
    後金額應為6,465元(計算方式詳附表所示)。另關於工資5,5
    44元、烤漆6,367元部分無折舊之問題，且該部分之支出係
    屬修復系爭車輛所必要之費用，準此，合計系爭車輛因本件
    車禍毀損而減少之價額共計為18,376元(計算式：6,465＋5,5
    44＋6,367)。
(四)至被告雖辯稱：所得稅法於98年間已進行修正即使用超過使
    用年限應繼續計算折舊到0元，故系爭車輛應以耐用年數12
    年、使用年數12年計算折舊，原告請求零件費用64,623元部
    分，折舊後金額應為4,971元云云。惟系爭車輛於本件車禍
    事故發生時仍正常使用中，難認其零件已無殘餘價值，且此
    亦核與現今社會同類汽車使用及交易習慣、一般經濟狀況尚
    有未合。本院復審酌固定資產折舊率表之附註㈣規定：採用
    定率遞減法者，其最後1年之折舊額，加歷年折舊累計額，
    其總和不得超過該資產成本原額之10分之9之規定，故如超
    過耐用年限之部分仍依定率遞減法繼續予以折舊，則與前揭
    規定不符，是認系爭車輛因本件車禍事故受損所修理更換之
    零件扣除折舊後之修復費用應以新品之1/10為適當。再者，
    法律固未規定凡計算折舊時，應以行政院所頒「固定資產耐
    用年數表」及「固定資產折舊率表」之規定為準，然歷年司
    法審判實務在損害賠償案件中，多參酌行政院所頒「固定資
    產耐用年數表」及「固定資產折舊率表」之規定，作為新品
    換舊品時計算其折舊之參考，故以前開基準作為系爭車輛折
    舊之考量，自屬合理。準此，被告前揭所辯，顯難認為可採
    。
(五)再按被保險人因保險人應負保險責任之損失發生，而對於第
    三人有損失賠償請求權者，保險人得於給付賠償金額後，代
    位行使被保險人對於第三人之請求權，保險法第53條第1項
    亦定有明文；而此項法定代位權之行使，有債權移轉之效果
    ，故於保險人給付賠償金額後，被保險人對於第三人請求權
    即移轉於保險人(最高法院69年度台上字第923號判例意旨參
    照)。查原告業已依保險契約之約定賠付系爭車輛之修復費
    用等情，有理賠案件簽收單、電子發票證明聯、車輛維修保
    險賠款付承修廠商同意書在卷可考(見本院卷第25頁至第27
    頁），參諸前開說明，其自得代位被保險人行使對被告之損
    害賠償請求權。惟按損害賠償只應填補被害人實際損害，保
    險人代位被害人請求損害賠償時，依保險法第53條第1項規
    定，如其損害額超過或等於保險人已給付之賠償金額，固得
    就其賠償之範圍，代位請求賠償，如其損害額小於保險已給
    付之賠償金額，則保險人所得代位請求者，應僅以該損害額
    為限，此觀最高法院65年度台上字第2908號判例意旨亦明。
    查原告固依其與被保險人間保險契約之約定，賠付被保險人
    車體損失險金額76,534元，然本件被保險人所得請求之損害
    賠償既為18,376元等情，已如前述，則參前揭說明，原告所
    得代位被保險人之損害賠償額即應以18,376元為限，逾此部
    分之請求，為無理由。
(六)綜上，原告依保險代位及侵權行為損害賠償之法律關係，訴
    請被告給付18,376元及自起訴狀繕本送達之翌日(即110年5
    月6日；見本院卷第37頁)起至清償日止，按週年利率5%計算
    之利息，即無不合，應予准許；逾上開範圍之請求，則屬無
    據，應予駁回。
四、本件係為被告部分敗訴之小額訴訟判決，就被告敗訴部分應
    依職權宣告假執行，並於判決時確定兩造應負擔之訴訟費用
    額如主文第3項所示。
五、據上論結，原告之訴為一部有理由、一部無理由，依民事訴
    訟法第436條之23、第436條第2項、第79條、第436條之19第
    1項、第436條之20，判決如主文。
中    華    民    國   110    年    7    月    27    日
                  竹北簡易庭  法  官  李宇璿
以上正本係照原本作成。
如對本判決上訴，非以其違背法令為理由，不得為之，且須於判
決送達後20日內向本院提出上訴狀。如委任律師提起上訴者，應
一併繳納上訴審裁判費。
中　　華　　民　　國　　110 　年　　7 　　月　　28　　日
                              書記官  王恬如 
附表
-----
折舊時間           金額
第1年折舊值        64,623×0.369=23,846
第1年折舊後價值    64,623-23,846=40,777
第2年折舊值        40,777×0.369=15,047
第2年折舊後價值    40,777-15,047=25,730
第3年折舊值        25,730×0.369=9,494
第3年折舊後價值    25,730-9,494=16,236
第4年折舊值        16,236×0.369=5,991
第4年折舊後價值    16,236-5,991=10,245
第5年折舊值        10,245×0.369=3,780
第5年折舊後價值    10,245-3,780=6,465